【裁判字號】    90,抗,285
【裁判日期】    900626
【裁判案由】    聲請單獨宣告沒收違禁物
【裁判全文】
臺灣高等法院刑事裁定                  九十年度抗字第二八五號
    抗  告  人  台灣基隆地方法院檢察署檢察官
    被      告  甲○○
右抗告人，因被告違反毒品危害防制條例聲請單獨宣告沒收違禁物事件，不服臺灣基
隆地方法院，九十年度聲字第四一一號，中華民國九十年四月二十五日裁定提起抗告
，本院裁定如左：
    主    文
原裁定撤銷。
扣案之第二級毒品安非他命貳包（毛重共拾肆公克，淨重共拾參點陸公克）均沒收銷
燬之。
    理    由
一、原裁定以：台灣基隆地方法院檢察署九十年度毒偵字第二七一號違反毒品危害防
    制條例案件，其被告甲○○於九十年二月三日下午三時三十分許，在台北縣萬里
    鄉○○村○○路二十八號之一前，為警查獲其所持有之第二級毒品安非他命二小
    包（毛重共十四公克，淨重共十三點六公克）；依毒品危害防制條例第二條第二
    項第二款之規定，為違禁物。惟被告經觀察、勒戒後，因無施用毒品之傾向，經
    檢察官為不起訴處分確定。抗告人為此而聲請單獨宣告沒收銷燬之等語。第按違
    禁物得單獨宣告沒收，刑法第四十條但書定有明文。而安非他命為八十七年五月
    二十日公告而於同月二十二日生效之毒品危害防制條例第二條第二項第二款所稱
    之第二級毒品，不得製造、運輸、販賣、轉讓、施用或持有。經查，扣案之晶體
    一小包，為安非他命無訛，業經被告供明；被告之尿液經檢驗結果，呈含有安非
    他命之陽性反應，有基隆市衛生局檢驗成績書一紙在卷可稽。扣案之物確為毒品
    而屬於違禁物無疑。該案既經不起訴之處分，自應將之單獨宣告沒收。惟依主從
    刑不可分原則，在主刑依該條例而宣告時，其從刑始得依該條而宣告。主刑未依
    該條例而宣告時，從刑只得依刑法而單獨宣告。茲違禁物單獨宣告沒收時，既依
    刑法第四十條但書之規定，並非依該條例第十八條之規定，當然僅得宣告「沒收
    」，無從踰越法條之規定，因之不為宣告「沒收銷燬之」。
二、聲請及抗告意旨以：台灣基隆地方法院檢察署九十年毒偵字第二七一號被告甲○
    ○涉嫌違反毒品危害防制條例案件，業經不起訴處分確定，該案中扣案之安非他
    命二包淨重十三．六公克，依毒品危害防制條例第十一條第二項之規定，係屬禁
    止持有之違禁物，應依刑法第四十條但書及毒品危害防制條例第十八條第一項規
    定宣告沒收銷燬之，原裁定僅依檢察官之聲請單獨宣告沒收安非他命，而未宣告
    銷燬，依法未合，為此提起抗告請撤銷原裁定更為適法之裁定。
三、查台灣基隆地方法院檢察署九十年毒偵字第二七一號被告甲○○違反毒品危害防
    制條例一案，被告施用毒品部分業經檢察官為不起訴處分確定，惟該案扣案之第
    二級毒品安非他命二包，毛重共十四公克，淨重共十三點六公克，係違禁物，檢
    察官聲請原裁定法院單獨宣告沒收，依刑法第四十條但書規定，自屬於法有據。
    次查毒品危害防制條例第十八條第一項前段規定「查獲之毒品及專供製造或施用
    毒品之器具，不問屬於犯人與否均沒收銷燬之」；係採義務沒收規定，該條例屬
    特別法自應優先於刑法第三十八條第一項第一款而適用，原裁定認不具特別法與
    普通法之關係，排除適用毒品危害防制條例第十八條第一項前段之規定，自有未
    合，抗告意旨據此指摘原裁定不當，為有理由，應將原裁定撤銷，由本院另為適
    法之裁定。
據上論結，應依刑事訴訟法第四百十三條後段，刑法第十一條前段、第四十條但書，
毒品危害防制條例第十八條第一項前段，裁定如主文。
中    華    民國      九十    年      六        月      二十六      日
                            臺灣高等法院刑事第十庭
                                審判長法  官  溫  耀  源
                                      法  官  林  銓  正
                                      法  官  黃  金  富
右正本證明與原本無異。
不得再抗告。
                                      書記官  江  采  廷
中    華    民    國      九十    年      六        月      二十八      日


司法院資訊處製作；財團法人民間司法改革基金會備份。
